臺灣高雄地方法院刑事簡易判決　　　　 100年度簡字第4408號
公　訴　人　 臺灣高雄地方法院檢察署檢察官
被　　　告　陳怡廷
上列被告因詐欺案件，經檢察官提起公訴（臺灣高雄地方法院檢
察署100 年度偵字第2817、4186、9367、10485 號），因被告自
白犯罪，本院認宜以簡易判決處刑（原案號：100 年度審易字第
1423號），爰不經通常審理程序，裁定逕以簡易判決處刑如下：
    主  文
陳怡廷幫助犯詐欺取財罪，處有期徒刑參月，如易科罰金，以新
台幣壹仟元折算壹日。
    事  實  及  理  由
一、本件犯罪事實及證據，除證據部分補充「被告於本院準備程
    序中之自白」外，餘均引用如附件檢察官起訴書之記載。
二、按刑法上之幫助犯，係對於犯罪與正犯有共同之認識，而以
    幫助之意思，對於正犯資以助力，而未參與實施犯罪之行為
    者而言（最高法院75年度台上字第1509號、84年度台上字第
    5998號、88年度台上字第1270號判決意旨參照）。是以，如
    未參與實施犯罪構成要件之行為，且係出於幫助之意思提供
    助力，即屬幫助犯，而非共同正犯。查本件被告陳怡廷提供
    其金融機構帳戶予他人使用，使他人得基於詐欺取財之犯意
    ，向被害人施用詐術，致使被害人陷於錯誤而交付款項，以
    遂行詐欺取財之犯行，然被告單純提供其金融機構帳戶予他
    人使用之行為，並不等同於向被害人施以詐術行為，此外，
    復無其他證據證明被告有參與詐欺取財犯行之構成要件行為
    ，故被告提供其金融機構帳戶予他人使用之行為，係對於他
    人遂行詐欺取財之犯行資以助力。是核被告所為，係犯刑法
    第30條第1 項前段、第339 條第1 項詐欺取財罪之幫助犯。
    又被告係幫助犯，已如前述，爰依刑法第30條第2 項規定，
    按正犯之刑減輕之。復被告以提供高雄鼓岩郵局帳戶之單一
    幫助行為，供犯罪集團詐欺取財之用，而使被害人谷慧如、
    謝先鈖陷於錯誤而分別交付財物，亦係以一行為同時觸犯2
    個幫助詐欺取財罪，係侵害不同被害人之財產法益，為同種
    想像競合犯，應依刑法第55條規定，以一幫助詐欺取財罪處
    斷（臺灣高等法院暨所屬法院96年法律座談會刑事類提案第
    7 號意旨參照）。爰審酌被告隨意將己身之帳戶交付予他人
    使用，幫助詐欺集團成員行騙財物，造成被害人之損失，並
    使國家追訴犯罪困難，危害社會交易秩序甚鉅，行為實有可
    議之處，惟念及被告犯後已坦承犯行、態度尚可，復考量提
    供郵局帳戶供詐騙集團使用之幫助行為，其罪質尚有不同，
    暨其犯罪動機、目的、手段、被害人被騙金額之多寡等一切
    具體情狀，暨檢察官之具體求刑，酌情分別量處如主文所示
    之刑，並考量被告之家庭經濟狀況及智識程度等情，併諭知
    其易科罰金之折算標準，以資懲儆。
三、據上論斷，應依刑事訴訟法449 條第2 項、第3 項、第454
    條第2 項，刑法第30條第1 項前段、第2 項、第339 條第1
    項、第55 條 、第41條第1 項前段，刑法施行法第1 條之1
    ，逕以簡易判決處刑如主文。
四、如不服本判決，得自收受送達之日起10日內，向本院提起上
    訴。
中    華    民    國    100     年    8   月    18    日
                  高雄簡易庭    法  官  張  震
以上正本證明與原本無異。
如不服本判決，應於判決送達之日起10日內，向本院提出上訴狀
。
中    華    民    國    100     年    8   月    18    日
                                書記官  邱家銘
附錄本案論罪科刑法條全文：
中華民國刑法第339條第1項
意圖為自己或第三人不法之所有，以詐術使人將本人或第三人之
物交付者，處 5 年以下有期徒刑、拘役或科或併科 1 千元以下
罰金。
附件：
臺灣高雄地方法院檢察署檢察官起訴書
                                    100年度偵字第2817號
                                    100年度偵字第4186號
                                    100年度偵字第9367號
                                    100年度偵字第10485號
    被    告  鄭穎聰  男  44歲（民國○○年○月○○日生）
                      住高雄市三民區○○○路973號10樓之2
                      國民身分證統一編號：Ｚ000000000號
              陳怡廷  男  21歲（民國○○年○月○○日生）
                      住高雄市鼓山區○○○路223巷22號
                      國民身分證統一編號：Ｚ000000000號
上列被告等因詐欺案件，已經偵查終結，認應提起公訴，茲將犯
罪事實及證據並所犯法條分敘如下：
          犯罪事實
一、鄭穎聰前因施用毒品案件，經臺灣高雄地方法院判處有期徒
    刑6月確定，甫於民國96年2月15日徒刑執行完畢出監。
二、鄭穎聰與陳怡廷可預見一般取得他人金融帳戶使用之行徑，
    常與財產犯罪所需有密切之關聯，可能係為掩飾不法犯行，
    避免有偵查犯罪權限之執法人員循線查緝，以確保犯罪所得
    之不法利益，並掩人耳目。竟基於縱有人以其提供之金融帳
    戶、電話門號實施詐欺取財犯行，亦不違背其本意之幫助犯
    意，為下列之行為：
  1.鄭穎聰於99年10月2日前某時許，在高雄市不詳地點，將其
    所有之中華郵政股份有限公司大順郵局(下稱大順郵局)帳號
    「00000000000000」號帳戶提款卡及密碼等物，交付予真實
    姓名年籍不詳之人及其所屬之詐欺集團成員使用。嗣上開詐
    欺集團成員取得該帳戶後，共同意圖為自己不法之所有，基
    於詐欺取財之犯意，推由詐欺集團中某成員，於99年10月2
    日15時17分許，以電話向簡季偉佯稱因網路購物繳款誤勾選
    為12期分期付款，需持提款卡至ATM操作取消云云，致簡季
    偉陷於錯誤，於99年10月2日16時許，依指示在高雄市○○
    市○○路289號之「郵局ATM」匯款新臺幣(下同) 5萬9,960
    元至鄭穎聰所有之大順郵局帳戶。嗣簡季偉事後發覺受騙，
    報警處理循線查悉上情。
  2.鄭穎聰於99年8月23日某時許，在高雄市○○路與七賢路口
    某間便利超商，將其所有之威寶電信門號「0000000000」號
    、遠傳電信門號「0000000000」SIM卡，以每個門號500元之
    代價，出售予真實姓名年籍不詳之人及其所屬之詐欺集團成
    員使用。嗣上開詐欺集團成員取得該電話門號後，共同意圖
    為自己不法之所有，基於詐欺取財之犯意，推由詐欺集團中
    某成員，於99年8月23日9時許，以電話向游碧玉佯稱涉嫌案
    件經法院通知兩次未到，需繳交保證金48萬元云云，並留下
    鄭穎聰前開「0000000000」號門號供作聯絡，致游碧玉陷於
    錯誤，於99年8月23日13時許，依指示在臺北市○○區○○
    路上之青年公園2號門，將48萬元交付自稱陳文章之人。嗣
    游碧玉事後發覺受騙，報警處理循線查悉上情。
  3.陳怡廷於99年9月6日10時許，在高雄市○○路與中華路口，
    以3000元之代價，將其所有之中華郵政股份有限公司高雄鼓
    岩郵局(下稱鼓岩郵局)帳號「00000000000000」號帳戶存摺
    、提款卡、密碼及印章等物，出售予真實姓名年籍不詳之人
    及其所屬之詐欺集團成員使用。嗣上開詐欺集團成員取得該
    帳戶後，共同意圖為自己不法之所有，基於詐欺取財之犯意
    ，推由詐欺集團中某成員，於99年9月15日14時許，以電話
    向谷慧如佯稱係其友人，需現金周轉工程款云云，致谷慧如
    陷於錯誤，於99年9月15日16時37分許，依指示在嘉義市○
    區○○路306號之「嘉義縣朴子郵局」匯款10萬元，至陳怡
    廷所有之高雄鼓岩郵局帳戶。嗣谷慧如事後發覺受騙，報警
    處理循線查悉上情。
  4.詐欺集團中某成員於99年9月15日12時許，以電話向謝先鈖
    佯稱係其友人張睿庭，需現金償還陳怡廷云云，並以鄭穎聰
    上開「0000000000」號門號與謝先鈖聯絡，致謝先鈖陷於錯
    誤，於99年9月15日某時許，依指示委請其先生至新竹縣湖
    口鄉○○路76號之「臺灣土地銀行新工分行」匯款10萬元至
    陳怡廷所有之高雄鼓岩郵局帳戶。嗣謝先鈖事後發覺受騙，
    報警處理循線查悉上情。
三、案經簡季偉訴由高雄市政府警察局三民第二分局移送暨臺北
    市政府警察局萬華分局移送臺灣臺北地方法院檢察署呈請臺
    灣高等法院檢察署檢察長核轉及謝先鈖訴由高雄市政府警察
    局鼓山分局移送本署偵辦。
        證據並所犯法條
一、證據清單及待證事實：
  ┌──┬─────────┬────────────┐
  │編號│     證據清單     │      待證事實          │
  ├──┼─────────┼────────────┤
  │ 一 │被告鄭穎聰於本署偵│1.犯罪事實1.被告鄭穎聰矢│
  │    │查中之供述。      │  口否認有何幫助詐欺犯嫌│
  │    │                  │  ，辯稱：我看超商小兵立│
  │    │                  │  大功報紙辦理信用貸款，│
  │    │                  │  對方於99年10月1日13時 │
  │    │                  │  許，以0000000000發話至│
  │    │                  │  我使用電話0000000000，│
  │    │                  │  要我提供上開帳戶給他，│
  │    │                  │  我隨即以新竹貨運將前開│
  │    │                  │  帳戶提款卡及密碼，寄至│
  │    │                  │  新竹貨運岡山站中日國際│
  │    │                  │  公司云云。惟查：按卷附│
  │    │                  │  0000000000號及00000000│
  │    │                  │  01電話通聯明細，098009│
  │    │                  │  3817與0000000000並無通│
  │    │                  │  聯紀錄，與被告鄭穎聰所│
  │    │                  │  辯顯有不符，被告辯稱難│
  │    │                  │  以採信。              │
  │    │                  │2.犯罪事實2、3，坦承於上│
  │    │                  │  開時間、地點，以每個門│
  │    │                  │  號50 0元之代價出售前開│
  │    │                  │  2個門號SIM卡之事實，惟│
  │    │                  │  辯稱：不知對方是詐騙集│
  │    │                  │  團云云。              │
  ├──┼─────────┼────────────┤
  │ 二 │被告陳怡廷於警詢時│坦承將前開鼓岩郵局帳戶，│
  │    │及本署偵查中之自白│以3000元之代價出售幫助詐│
  │    │。                │欺之事實。              │
  ├──┼─────────┼────────────┤
  │ 三 │告訴人簡季偉於警詢│犯罪事實1.渠受詐騙集團詐│
  │    │及本署偵查中之指訴│騙致陷於錯誤，依指示匯出│
  │    │。                │5萬9,960元入被告鄭穎聰上│
  │    │                  │開大順郵局帳戶等情，足認│
  │    │                  │上開被告鄭穎聰帳戶已供詐│
  │    │                  │騙集團使用甚明。        │
  ├──┼─────────┼────────────┤
  │ 四 │告訴人游碧玉於警詢│犯罪事實2.渠受詐騙集團詐│
  │    │及於臺灣臺北地方法│騙致陷於錯誤，與被告鄭穎│
  │    │院檢察署之具結證述│聰所有門號聯繫後，依指示│
  │    │。                │領出48萬元，於上開時間、│
  │    │                  │地點交付48萬元予詐騙集團│
  │    │                  │，足認上開被告鄭穎聰「09│
  │    │                  │00000000」門號已供詐騙集│
  │    │                  │團使用甚明。            │
  ├──┼─────────┼────────────┤
  │ 五 │被害人谷慧如於警詢│犯罪事實3.渠受詐騙集團詐│
  │    │之指述。          │騙致陷於錯誤，依指示匯出│
  │    │                  │10萬元入被告陳怡廷上開高│
  │    │                  │雄鼓岩郵局帳戶等情，足認│
  │    │                  │上開被告陳怡廷帳戶已供詐│
  │    │                  │騙集團使用甚明。        │
  ├──┼─────────┼────────────┤
  │ 六 │告訴人謝先鈖於警詢│犯罪事實3.渠受詐騙集團詐│
  │    │之指訴。          │騙致陷於錯誤，與被告鄭穎│
  │    │                  │聰所有門號0000000000聯絡│
  │    │                  │後，依指示匯出10萬元入被│
  │    │                  │告陳怡廷上開高雄鼓岩郵局│
  │    │                  │帳戶等情，足認被告鄭穎聰│
  │    │                  │「0000000000」門號及被告│
  │    │                  │陳怡廷帳戶已供詐騙集團使│
  │    │                  │用甚明。                │
  ├──┼─────────┼────────────┤
  │ 七 │中華郵政股份有限公│1.犯罪事實1.之上述帳戶確│
  │    │司高雄郵局暨所附之│  為被告鄭穎聰本人所親自│
  │    │被告鄭穎聰在大順郵│  申請開立。            │
  │    │局所申辦帳號「0041│2.告訴人簡季偉於上開時間│
  │    │0000000000」號帳戶│  匯款至被告鄭穎聰前開帳│
  │    │之開戶基本資料及交│  戶之事實。            │
  │    │易明細。          │                        │
  ├──┼─────────┼────────────┤
  │ 八 │威寶電信0000000000│1.犯罪事實2.之門號「0973│
  │    │門號申設人資料、帳│  467342」確為被告鄭穎聰│
  │    │寄地址及通聯查詢資│  本人所親自申請。      │
  │    │料。              │2.被害人游碧玉與被告鄭穎│
  │    │                  │  聰前開門號有通聯之事實│
  │    │                  │  。                    │
  ├──┼─────────┼────────────┤
  │ 九 │遠傳電信0000000000│1.犯罪事實2.之門號「0938│
  │    │門號申設人資料、帳│  034258」確為被告鄭穎聰│
  │    │寄地址資料。      │  本人所親自申請。      │
  │    │                  │2.告訴人謝先鈖與被告鄭穎│
  │    │                  │  聰前開門號有通聯之事實│
  │    │                  │  。                    │
  ├──┼─────────┼────────────┤
  │ 十 │被告陳怡廷在高雄鼓│1.犯罪事實3、4之帳戶確為│
  │    │岩郵局所申辦帳號「│  被告陳怡廷本人所親自申│
  │    │00000000000000」號│  請開立。              │
  │    │帳戶之開戶基本資料│2.被害人谷慧如於上開時間│
  │    │及交易明細。      │  匯款至被告陳怡廷前開帳│
  │    │                  │  戶之事實。            │
  │    │                  │3.告訴人謝先鈖於上開時間│
  │    │                  │  匯款至被告陳怡廷前開帳│
  │    │                  │  戶之事實。            │
  ├──┼─────────┼────────────┤
  │十一│告訴人簡季偉提供之│犯罪事實1.告訴人簡季偉係│
  │    │郵政自動櫃員機交易│於99年10月2日16時許，將5│
  │    │明細表1紙。       │萬9,960元匯至上開被告鄭 │
  │    │                  │穎聰前開帳戶之事實。    │
  ├──┼─────────┼────────────┤
  │十二│被害人游碧玉提供之│犯罪事實2.被害人游碧玉係│
  │    │臺灣銀行交易資料、│於99年8月23日，將48萬交 │
  │    │偽造之臺灣臺北地方│付詐騙集團之事實。      │
  │    │法院地檢署政務科資│                        │
  │    │料。              │                        │
  ├──┼─────────┼────────────┤
  │十三│被害人谷慧如提供之│犯罪事實3.被害人谷慧如係│
  │    │郵政國內匯款執據。│於99年9月15日，將10萬匯 │
  │    │                  │至上開被告陳怡廷前開帳戶│
  │    │                  │之事實。                │
  ├──┼─────────┼────────────┤
  │十四│告訴人謝先鈖提供之│犯罪事實4.告訴人謝先鈖係│
  │    │臺灣土地銀行匯款申│於99年9月15日，將10萬匯 │
  │    │請書、中華電信股份│至上開被告陳怡廷前開帳戶│
  │    │有限公司行動電話受│之事實。                │
  │    │話通信紀錄查詢結果│                        │
  │    │。                │                        │
  └──┴─────────┴────────────┘
二、核被告鄭穎聰及陳怡廷所為，均係犯刑法第339條第1項及同
    法第30條第1項前段詐欺取財罪之幫助罪嫌，請依刑法第30
    條第2項之規定，減輕其刑。被告鄭穎聰所犯上開數罪間，
    犯意各別，行為互殊，應分論併罰。又被告鄭穎聰前因施用
    毒品案件，經臺灣高雄地方法院判處有期徒刑6月確定，甫
    於96年2月15日徒刑執行完畢出監，此有本署刑案資料查註
    紀錄表1份在卷足憑，其於刑之執行完畢後5年內，故意再犯
    本件有期徒刑以上之罪，為累犯，請依刑法第47條第1項規
    定加重其刑。
三、依刑事訴訟法第251條第1項提起公訴。
    此  致
臺灣高雄地方法院
中    華    民    國    100   年   4    月     12    日
                        檢  察  官  郭  武  義
上正本證明與原本無異
中    華    民    國   100    年    4     月    22    日
                        書  記  官
參考法條：
中華民國刑法第339條
（普通詐欺罪）
意圖為自己或第三人不法之所有，以詐術使人將本人或第三人之
物交付者，處 5 年以下有期徒刑、拘役或科或併科 1 千元以下
罰金。
以前項方法得財產上不法之利益或使第三人得之者，亦同。
前二項之未遂犯罰之。